臺灣屏東地方法院民事裁定　　　　　 110年度司監宣字第29號

聲　請　人　郭坤進　

關　係　人　謝宜玲　

上列聲請人聲請選任特別代理人事件，本院裁定如下：
    主  文
選定謝宜玲（女、民國00年0 月00日生、身分證統一編號：Z000
000000號）擔任受監護宣告人郭坤明（男、民國00年00月00日生
、身分證統一編號：Z000000000號）於辦理被繼承人郭陳粉遺產
繼承分割相關事宜之特別代理人。
聲請程序費用新臺幣1,000 元由受監護宣告人郭坤明負擔。
    理  由
一、本件聲請意旨略以：聲請人為郭坤明之兄長，郭坤明前經法
    院裁定宣告其為受監護宣告人，並由聲請人擔任監護人。因
    聲請人及受監護宣告人之母親郭陳粉，於民國110 年5 月5
    日死亡，聲請人與受監護宣告人於辦理繼承分割相關事宜時
    ，因與受監護宣告人郭坤明利益相左，依法不得代理，爰依
    法請求選定謝宜玲擔任受監護宣告人郭坤明辦理被繼承人郭
    陳粉遺產繼承與分割相關事宜之特別代理人。
二、按監護人之行為與受監護人之利益相反或依法不得代理時，
    法院得因監護人、受監護人、主管機關、社會福利機構或其
    他利害關係人之聲請或依職權，為受監護人選任特別代理人
    ，此即民法第1113條準用同法第1098條第2 項之規定。又該
    條所定「依法不得代理」係採廣義解釋，包括民法第106 條
    禁止自己代理或雙方代理之情形，以及其他一切因利益衝突
    、法律上禁止代理之情形而言。
三、經查，聲請人主張之事實，業據其提出繼承系統表、遺產分
    割協議書、受監護人郭坤明財產清冊影本、財政部南區國稅
    局遺產稅免稅證明書、本院110 年度監宣字第231 號民事裁
    定及確定證明書影本、關係人同意書、戶籍（除戶）謄本、
    等件為證。查被繼承人郭陳粉之遺產總額經財政部南區國稅
    局核定價額係新臺幣（下同）19,060,040元，是以本件被繼
    承人郭陳粉所留遺產即由被繼承人之直系血親卑親屬郭坤成
    、郭坤雄、聲請人郭坤進及受監護宣告人郭坤明共同繼承，
    故受監護宣告人郭坤明之應繼分即係遺產總額之4 分之1 即
    核定價額4,765,010 元（個位數以下4 捨5 入），又據聲請
    人於民國111 年1 月26日陳報之遺產分割協議書所示內容，
    受監護宣告人郭坤明取得不動產即屏東市○○段0000地號（
    權利範圍全部）土地之應有部分4 分之1 ，該部分核定價額
    為1,783,400 元（計算式：7,133,600 元/4）; 受監護宣告
    人郭坤明另取得動產即存款3,145,650 元，其分得之遺產核
    定價額合計為4,929,050 元（計算式：1,783,400 元+3,145
    650 元），已逾受監護宣告人郭坤明之應繼分即4,765,010
    元，是核上開分割方法並無侵害郭坤明利益之情事。又郭坤
    明既為受監護宣告之人，聲請人為其監護人，惟聲請人與郭
    坤明又同為郭陳粉之繼承人，在辦理郭陳粉之遺產繼承與分
    割事宜時，顯有利益衝突之情，依法不得代理，自有為郭坤
    明選任特別代理人之必要。復查聲請人郭坤進已依據本院11
    0 年度監宣字第231 號裁定，會同郭坤成開具財產清冊完畢
    ，此經本院職權調閱上開卷宗查閱無訛。而關係人謝宜玲為
    郭坤明之兄嫂，與郭陳粉之遺產繼承與分割事宜尚無利害關
    係，且同意擔任特別代理人，核與前揭法律規定，尚無不合
    。從而，聲請人聲請選任謝宜玲於受監護宣告人郭坤明辦理
    被繼承人郭陳粉遺產繼承與分割相關事宜之特別代理人，於
    法有據，應予准許。
四、依家事事件法第97條，非訟事件法第21條第1 項，裁定如主
    文。
五、如不服本裁定，應於裁定送達後10日內向本院提出抗告狀，
    並繳納抗告費新臺幣1,000 元。
中　　華　　民　　國　111 　　年　　2 　　月　　11　　日
　　　　　　　　　家事庭司法事務官